【裁判字號】    98,訴,1362
【裁判日期】    981123
【裁判案由】    違反毒品危害防制條例
【裁判全文】
臺灣臺南地方法院刑事判決              98年度訴字第1362號
公  訴  人  臺灣臺南地方法院檢察署檢察官
被      告  丁○○
選任辯護人  洪梅芬律師
            涂欣成律師
            呂蘭蓉律師
上列被告因違反毒品危害防制條例案件，經檢察官提起公訴（98
年度偵字第12124號），本院判決如下：
    主  文
丁○○持有第二級毒品，累犯，處有期徒刑肆月，如易科罰金，
以新台幣壹仟元折算壹日。扣案之第二級毒品甲基安非他命壹包
（檢驗後淨重零點壹伍參公克）沒收銷燬之；包裝甲基安非他命
之包裝袋壹只沒收。
    事  實
一、丁○○曾於民國94年間因詐欺案件，經本院判處有期徒刑三
    月確定，並於94年8月26日易科罰金執行完畢，猶不知悔改
    。其明知甲基安非他命為毒品危害防制條例第2條第2項第2
    款所規定之第二級毒品，未經許可不得持有，竟仍於98年8
    月間，非法持有第二級毒品甲基安非他命1包（檢驗後淨重
    0.1 53公克），並將上開毒品藏放於其位在台南市○○區○
    ○街161巷30號一樓之儲物間內。嗣於98年8月26日上午9時
    45 分許，警方持本院簽發之搜索票在丁○○上開住處執行
    搜索，並於儲物間內查獲上開毒品一包而得悉上情。
二、案經台南縣警察局佳里分局報請臺灣台南地方法院檢察署檢
    察官偵查起訴。
    理  由
甲、有罪部分：
一、前揭事實，業據被告丁○○於警詢、偵訊及本院審理時坦承
    不諱，並稱：該包毒品是伊預備供一己施用等語，而該包結
    晶狀物品係警方持本院簽發之搜索票於被告上開住處查獲乙
    節，並有搜索票、搜索扣押筆錄、扣押物品目錄表各一份、
    現場照片14張等文件附於警卷可證。嗣經警將該包結晶狀物
    品送驗後，確呈甲基安非他命成分之陽性反應，復有高雄市
    立凱旋醫院濫用藥物成品檢驗鑑定書一份附於偵查卷（第33
    頁）可稽，足證被告前揭自白確與事實相符，應堪採信。準
    此，本件事證明確，被告犯行堪以認定，自應依法論科。
二、查甲基安非他命係毒品危害防制條例第2條第2項第2款所定
    之第二級毒品。是核被告所為，係犯毒品危害防制條例第11
    條第2項之持有第二級毒品罪。起訴書認被告係犯毒品危害
    防制條例第4條第2、6項之販賣第二級毒品既、未遂罪，並
    非正確，因與前揭被告所犯侵害之基本社會事實同一，本院
    應予變更起訴法條（詳細理由，如後所述）。而被告有事實
    欄所述之前案科刑及易科罰金執行完畢等情，有臺灣高等法
    院被告前案紀錄表一份在卷可按，其於五年之內故意再犯本
    件有期徒刑以上之罪，為累犯，應依法加重其刑。爰審酌被
    告正值青壯年紀，且需扶養小孩，竟不知自愛及身為人母對
    孩子所做之示範作用，無故非法持有第二級毒品甲基安非他
    命，然其所持有之毒品僅有一包，且檢驗前淨重僅0.160公
    克，數量尚少，與其犯罪之手段、方法等一切情狀，量處如
    主文所示之刑，並諭知易科罰金之折算標準。至扣案之第二
    級毒品甲基安非他命1包（檢驗後淨重0.153公克），不問屬
    於犯人與否，應依毒品危害防制條例第18條第1項前段規定
    宣告沒收並銷燬之；包裝甲基安非他命之包裝袋一只，為被
    告所有且係供其犯罪所用之物，應依刑法第38條第1項第2款
    宣告沒收。
乙、不另為無罪諭知部分：
一、公訴意旨略以：被告丁○○明知第二級毒品甲基安非他命為
    違禁物，不得販賣，竟意圖營利，持用門號0000000000行動
    電話為其販毒之聯絡工具，並於民國98年8月22日，在臺南
    市○○區○○街161巷30號被告住處附近之廟宇，以新臺幣
    （下同）1,000元之價格，販賣第二級毒品甲基安非他命1包
    （重量不詳）予丙○○。98年8月26日上午某時，丙○○復
    撥打被告所持用之上開電話聯絡毒品交易事宜，被告於電話
    中同意以1,000元之價格販賣第二級毒品甲基安非他命1包予
    丙○○，並要丙○○前去被告上開住處交易。然於同日上午
    9時45分許，警持搜索票在被告上開住處執行搜索扣得第二
    級毒品甲基安非他命1包（驗前淨重0.160公克）、吸食器1
    支、吸管1支、行動電話1具（含SIM卡1張：0000000000）等
    物時，丙○○依約登門欲向被告購買第二級毒品甲基安非他
    命而為警查獲，因認被告涉犯毒品危害防制條例第四條第二
    項之販賣第二級毒品既、未遂罪嫌。
二、按犯罪事實應依證據認定之，無證據不得認定犯罪事實；又
    不能證明被告犯罪，應諭知無罪之判決，刑事訴訟法第一百
    五十四條第二項、第三百零一條第一項分別定有明文。次按
    認定犯罪事實所憑之證據，雖不以直接證據為限，間接證據
    亦包括在內，然而無論直接或間接證據，其為訴訟上之證明
    ，均須達於通常一般之人均不致於有所懷疑，而得確信其為
    真實之程度，始得據為有罪之認定，若其關於被告是否犯罪
    之證明未達此程度，而有合理性懷疑之存在，致使無從形成
    有罪之確定，根據「罪證有疑，利於被告」之證據法則，即
    不得遽為不利被告之認定（最高法院七十六年台上字第四九
    六八號判例意旨參照）。再依刑事訴訟法第一百六十一條第
    一項規定：檢察官就被告犯罪事實，應負舉證責任，並指出
    證明之方法。因此，檢察官對於起訴之犯罪事實，應負提出
    證據及說服之實質舉證責任。倘其所提出之證據，不足為被
    告有罪之積極證明，或其闡明之證明方法，無從說服法官以
    形成被告有罪之心證，基於無罪推定之原則，自應為被告無
    罪判決之諭知（最高法院九十七年度台上字第四五四號判決
    意旨參照）。
三、公訴人認被告涉犯上開販賣第二級毒品安非他命罪嫌，係以
    證人丙○○於警詢及檢察官偵訊之證述情節為其論據。訊據
    被告則堅決否認有上開二次販賣第二級毒品安非他命犯行，
    辯稱：伊與證人丙○○間純係合資購買關係，並一同向綽號
    「阿叔」之人合買，伊絕無販售毒品予證人丙○○之情等語
    。
四、經查，證人丙○○於警詢係證稱：「98年4月初開始經過朋
    友介紹向綽號『阿林仔』之男子購買安非他命‧‧一直買到
    98年7月份『阿林仔』被抓去關為止」「98年7月起（阿林仔
    被抓去關以後）開始向綽號『阿妹』（即被告）之女子購買
    安非他命，共向他買3次，最後一次是98年8月22日下午16時
    許，交貨地點都在她家台南市○○區○○街161巷30號內，
    每次都買新台幣1000元1小包，今天上午（26日）也是要去
    向綽號『阿妹』之女子買1包1000元之安非他命，我在蘇厝
    地區先以公共電話撥打她的行動電話0000000000號去訂貨，
    我再自己騎機車去她家取貨。」等語（見警卷第14頁）；嗣
    其於檢察官偵訊及本院審理時均為相同之證述（見偵查卷第
    8-9、36-37頁；本院卷第64-67頁）。由是觀之，其證述情
    節自始至終均相一致，亦即證人丙○○至少有二次向被告表
    明欲購買安非他命毒品，分別為98年8月22日及同年月26日
    二次，且購買價金均為1,000元。然經檢察官調取被告使用
    之手機門號0000000000號於98年8月20日起至同年月26日止
    之雙向通聯紀錄觀之，被告於98年8月22日之通聯紀錄僅有5
    通，均是被告與他人（不含證人丙○○）手機之雙向通話紀
    錄，並無證人丙○○從公用電話撥打被告手機之紀錄；至於
    被告於98年8月26日之通聯紀錄更僅有一通，該通電話是台
    南地區有線電話0000000號撥打至被告使用之上開手機門號
    ，亦無證人丙○○從公用電話撥打被告手機之紀錄等情，有
    臺灣台南地方法院檢察署98年9月22日乙○治字98偵12124字
    第55791號函所附之通聯紀錄一份在卷可按。雖證人丙○○
    於本院審理時證稱：0000000號之有線電話是伊家裡電話等
    語，但亦證稱：「（問：你是否有以家裡的電話與丁○○聯
    絡？）沒有，我都用公用電話。」等語（見本院卷第64頁背
    面），則前揭被告使用手機門號之通聯紀錄，當不足以補強
    證人丙○○前揭證述購買安非他命情節之可信性。其次，證
    人丙○○於98年8月26日登門拜訪被告之際，適逢警員持本
    院簽發之搜索票執行搜索被告上開住處，而警員亦確實從被
    告住處查扣一包結晶狀物品（經送驗後，確呈甲基安非他命
    成分乙節，已如前述），然搜索過程中，除查獲上開一包毒
    品外，另扣得一只茶罐，內裝安非他命吸食器一瓶、吸管一
    支、打火機一個等物。此外，並無任何多餘毒品、分裝袋、
    電子磅秤等物置放現場等情，亦有警卷所附之搜索扣押筆錄
    及扣押物品目錄表各一份可稽。則依上開現場扣案跡證觀察
    ，被告就毒品有持有關係，有可能是預備自己施用（以被告
    供述及現場查扣之吸食器、特殊吸管及打火機等物予以研判
    ），亦有可能預備供轉讓之用（準備無償讓給友人施用），
    當然也不能完全排除預備販賣（以證人丙○○之證詞予以研
    判）之可能。依此，當查扣之毒品尚顯示有多種犯罪模式之
    際，如何僅憑證人丙○○之證述，即足以排除其他犯罪模式
    之存在？更無論其證述既不存有特別之可信性（同前所述）
    ，警方亦未從其身上查出確有攜帶足夠購買毒品之金額，則
    扣案之安非他命毒品一包即難遽認是被告專供販賣之物。綜
    此，證人丙○○固證稱伊有於98年8月22日及同年月26日分
    別向被告購買毒品安非他命等語，然其供證情節與被告使用
    手機之通聯紀錄顯不相符，至於在被告住處查扣之安非他命
    毒品一包，亦不足認定專供販賣予證人丙○○所用之物，則
    本件除證人丙○○個別之單一證述外，別無其他補強證據可
    資佐證，自無從認定被告有上開公訴意旨所載一次之販賣第
    二級毒品安非他命既遂（98年8月22日部分）及一次販賣第
    二級毒品安非他命未遂（98年8月26日部分）之犯行，是公
    訴人所舉上開被告販賣第二級毒品安非他命犯行之證據，本
    院認顯尚未達於通常一般之人均不致有所懷疑，而得確實證
    明公訴人所指犯罪事實之程度，依嚴格證據之法則，尚不得
    遽以為不利於被告之認定。此外，本院復查無其他積極之證
    據，可認被告確有公訴人上開所指販賣第二級毒品安非他命
    之犯行，揆諸首揭說明，本件並無積極、充分之證據足以證
    明被告確有此部分之犯行。因檢察官係認此部分與前揭論罪
    科刑部分為實質上一罪關係而起訴前來，本院就此部分不另
    為無罪之諭知，爰僅於理由中說明之。
據上論斷，應依刑事訴訟法第第299條第1項前段、第300條，毒
品危害防制條例第11條第2項、第18條第1項前段，刑法第11條、
第47條第1項、第38條第1項第2款、第41條第1項前段，判決如主
文。
本案經檢察官甲○○到庭執行職務。
中    華    民    國    98    年    11    月    23    日
            刑事第十五庭  審判長  法  官  吳勇輝
                                  法  官  蘇義洲
                                  法  官  林彥君
以上正本證明與原本無異
如不服本判決應於收受本判決後10日內向本院提出上訴書狀，並
應敘述具體理由。其未敘述上訴理由者，應於上訴期間屆滿後20
日內向本院補提理由書狀（均須按他造當事人之人數附繕本）「
切勿逕送上級法院」。
                                  書記官  莊淑雅
中    華    民    國    98    年    11    月    23    日
附錄本案論罪科刑法條全文：
毒品危害防制條例第11條
持有第一級毒品者，處3年以下有期徒刑、拘役或新臺幣5萬元以
下罰金。
持有第二級毒品者，處2年以下有期徒刑、拘役或新臺幣3萬元以
下罰金。
持有專供製造或施用第一、二級毒品之器具者，處1年以下有期
徒刑、拘役或新臺幣1萬元以下罰金。
持有毒品達一定數量者，加重其刑至二分之一，其標準由行政院
定之。


司法院資訊處製作；財團法人民間司法改革基金會備份。
